【裁判字號】    98,再,7
【裁判日期】    980313
【裁判案由】    再審之訴
【裁判全文】
臺灣臺中地方法院民事裁定                 98年度再字第7號
再審原告    祭祀公業第六房公管理人乙○○
即債務人
訴訟代理人  李明海律師
再審被告    甲○○
即債權人
上列再審原告對於本院93年度促字第53198號聲請支付命令事件
，提起再審之訴，本院裁定如下：
    主    文
再審之訴駁回。
再審訴訟費用由再審原告負擔。
    理    由
一、本件再審原告提起再審之訴意旨略以：再審被告甲○○於民
    國84年9月17日經由訴外人陳火成 (已歿)之介紹，與祭祀公
    業陳溪南、祭祀公業陳六房公及祭祀公業三王公之管理委員
    會委員陳火成、乙○○ (原名陳永昌)、陳偉彬、陳傳生、
    陳獻魁、陳孝昌、陳烈長等人簽訂經辦契約書，受委託處理
    上開祭祀公業所有坐落於台中市○○區○○段330、652、69
    3、690地號之土地 (其中330地號土地持分為33分之24)，及
    核發派下員核定公告、管理人登記等一切手續，約定全部代
    辦之費用為新臺幣 (下同)2400 萬元，付款方式以出售土地
    繳清。嗣上開祭祀公業之核定公告及管理人選任登記後，並
    選任乙○○登記為上開祭祀公業之管理人。未料再審被告甲
    ○○竟另立一份清償債務協議書以及祭祀公業派下原同意授
    權管理人乙○○協議清償債務之同意書，載明代辦費1500萬
    元，且持向鈞院聲請支付命令（93年度促字第53198號），
    並經管理人乙○○未異議，該支付命令於93年10月11日確定
    。核再審被告甲○○與乙○○共同觸犯行使偽造私文書罪等
    犯行，業經本院96年度易字第3941號刑事判決在案。再審原
    告於98年1月7日收受判決書始知上情，爰依民事訴訟法第49
    6條第1項第8款、第9款之規定，就本院93年度促字第53198
    號支付命令，提起再審之訴等語。
二、按債務人對於支付命令未於法定期間合法提出異議者，支付
    命令與確定判決有同一之效力。前項支付命令有第496條第1
    項之情形者，得提起再審之訴，並以原支付命令之聲請，視
    為起訴，民事訴訟法第521條定有明文。次按，依民事訴訟
    法第496條第1項第7款至第10款據以提起再審之情形，以宣
    告有罪之判決或處罰鍰之裁定已確定，或因證據不足以外之
    理由，而不能為有罪之確定判決或罰鍰之確定裁定者為限，
    得提起再審之訴，同法第496條第2項亦定有明文。故以為判
    決基礎之證物係偽造或變造為由提起再審之訴者，如未主張
    宣告有罪之判決或處罰鍰之裁定已確定，或因證據不足以外
    之理由而不能為有罪之確定判決或罰鍰之確定裁定者，係不
    備再審之訴之合法要件，法院應認再審之訴為不合法，以裁
    定駁回之 (最高法院95年度台抗字第708號民事裁定意旨參
    照)。再按，依民事訴訟法第496條第1項第9款「為判決基礎
    之證物係偽造或變造者」提起再審之訴，係指該證物確係偽
    造或變造而言，非謂僅須再審原告片面主張其為偽造或變造
    ，即應重開訴訟程序而予再審。所謂證物確係偽造或變造，
    則又以其偽造或變造經宣告有罪之判決已確定，或其刑事訴
    訟不能開始或續行，非因證據不足者為限。此乃因再審係對
    確定裁判之非常救濟程序，影響法秩序之安定，故對其提起
    要件應有所限制（大法官會議釋字393號解釋意旨參照）。
三、查本件再審原告對於本院確定之93年度促字第53198號支付
    命令提起再審之訴，係以再審被告甲○○與乙○○共同偽造
    祭祀公業派下員同意書及協議書，並由再審被告甲○○據以
    行使而聲請法院核發支付命令，認為構成民事訴訟法第496
    條第1項第8款及第9款之再審事由。經查，再審被告甲○○
    與乙○○共同行使、偽造祭祀公業派下員同意書及協議書之
    犯行，固經本院96年度易字第3941號刑事判決各判處被告甲
    ○○、乙○○有期徒刑陸月在案。惟經電詢刑事案件承辦股
    ，得知該刑事案件尚未判決確定，此有本院公務電話紀錄一
    件在卷可憑。依民事訴訟法第496條第1項第8款、第9款、第
    2 項之規定，本件自係不備再審之訴合法要件，從而本件再
    審之訴不合法，應以裁定駁回之。
四、依民事訴訟法第502條第1項、第95條、第78條，裁定如主文
    。
中    華    民    國    98    年    3     月    13    日
                  民事第一庭    法  官   劉正中
以上正本係照原本作成。
如不服本裁定應於送達後10日內向本院提出抗告狀，並繳納抗告
費新臺幣1000元。
中    華    民    國    98    年    3     月    13    日
                                書記官   林素珍


司法院資訊處製作；財團法人民間司法改革基金會備份。
